【裁判字號】    99,訴,1097
【裁判日期】    990827
【裁判案由】    偽造文書等
【裁判全文】
臺灣臺北地方法院刑事判決              99年度訴字第1097號
公  訴  人  臺灣臺北地方法院檢察署檢察官
被      告  乙○○
上列被告因偽造文書等案件，經檢察官提起公訴（99年度偵字第
11868號），本院判決如下：
    主  文
乙○○行使偽造私文書，足以生損害於他人，處有期徒刑肆月，
如易科罰金，以新臺幣壹仟元折算壹日。
    事  實
一、乙○○與甲○○因於YAHOO網站有買賣演唱會門票之糾紛，
    被甲○○在網站上作負面評價，心有不甘，竟基於偽造文書
    及誹謗之犯意，於民國98年9月14日凌晨0時38分許，在臺北
    市○○區○○街68巷26號住處，使用電腦及網際網路設備，
    以顏祥裕申請之IP「218.166.51.205」分享器，登入「台北
    一夜情緣俱樂部」網站，偽以甲○○在網路所使用之「小七
    」名義，刊登「無聊想找人聊聊天或是出去逛街，看電影，
    唱歌都可以，只希望不好的心情可以隨之而去，願意陪我的
    可以打手機或傳簡訊找我喔～0000-000-000。我叫小七」之
    電磁紀錄之留言，而偽造準私文書並行使之，致不詳姓名之
    人撥打前開行動電話或傳簡訊予甲○○，尋求一夜情或性交
    易，嚴重貶損甲○○之名譽，足生損害於甲○○。
二、案經甲○○訴由臺北市政府警察局移送臺灣臺北地方法院檢
    察署檢察官偵查起訴。
    理  由
一、訊據被告乙○○固坦承與告訴人甲○○間有網路交易糾紛之
    事實，惟矢口惟矢口否認有何行使變造私文書及加重誹謗之
    犯行，辯稱：其不知告訴人叫小七，且現行科技發達，因溢
    波、甘擾等因素，ＩＰ位址極易遭他人盜用云云。經查：
 (一).告訴人於本院審理時證稱：「之前我有賣給被告演唱會的票
    ，我在YAHOO網站上賣，後來被告得標，被告棄標，我就給
    被告負的評價，可能是因為這樣產生誤會。」、「我在網路
    上也是用小七的綽號」及0000000000號門號係其手機門號等
    語，且與偵查中證稱其在網路上與一位買家有糾紛，有請奇
    摩出面處理，並有給買家其手機門號及說其叫「小七」，此
    外與他人並無過情等情（見98偵字第10033號卷第42頁），
    足見告告訴人與被告間確因網路交易糾紛而生閑隙。
 (二).98年9月14日凌晨0時38分許，確有裝機位址在臺北市○○區
    ○○街68巷26號之IP位址「218.166.51. 205」分享器，登
    入「台北一夜情緣俱樂部」網站，刊登「無聊想找人聊聊天
    或是出去逛街，看電影，唱歌都可以，只希望不好的心情可
    以隨之而去，願意陪我的可以打手機或傳簡訊找我喔～0000
    -000-000。我叫小七」之留言，而告訴人自該留言刊登後，
    確有收到不詳人士之簡訊詢問之事實，有「台北一夜情緣俱
    樂部」網站網頁列印資料、行動電話簡訊翻拍照片、中華電
    信股份有限公司客服處第七作業中心回覆單（同上偵卷第
    14-17、20、37頁）在卷可按，此部分之事實亦堪認定。
 (三).證人即被告之親人盧福雄、顏羽辰、顏祥裕於警詢及偵查中
    均證稱被告在臺北市○○區○○街68巷26號住處有固定使用
    之電腦及以分享器使用顏祥裕申請之IP位址「218.166.51.
    205」之網路設備等情。再經臺北市政府警察局刑事警察大
    隊至臺北市○○區○○街68巷26號搜索之結果，亦證明張貼
    上開一夜情之文章時，所使用之IP位址「218.166.51.205」
    所相對應之網卡實體位址（MAC ADDRESS）「001FD09B2404
    」之電腦係被告所使用之事實，有臺北市政府警察局刑事警
    察大隊99年3月8日北市警刑字第09930497100號函及所附之
    搜索筆錄、現場勘驗照片（同上偵卷第49、56-62頁）可憑
    ，足證上開網路留言係由被告所使用之電腦所發出。
 (四).被告雖辯稱可能因溢波致其P位址位址被冒用云云，惟中華
    電信股份有限公司客服處二客服第七作業中心回覆本院稱被
    告住處附近，該公司並未架設無線寬頻數據機（AP），故客
    戶若自行架設無線寬頻數據機（AP）雖於50-100公尺內可能
    有溢波致IP外流之情形，但非該公司所能答覆等情，故無任
    何證據證明被告之IP位址有外流之情形。況縱有外流，他人
    與告訴人並無閑隙及任何利害關係，何須上網留言陷害告訴
    人，且他人亦未與告訴人接觸，如何得知告訴人之綽號、電
    話號碼，是被告所辯並不足採。
 (五).綜上事證明確，被告所為辯解，屬事後卸責之詞，不足採信
    ，其犯行堪以認定，應予依法論科。
二、按電磁紀錄藉機器或電腦之處理所顯示之影像或符號，足以
    為表示其用意之證明者，以文書論，刑法第220條第2項定有
    明文。被告偽以告訴人之名義，繕打如事實欄所示之文字於
    電磁紀錄上，藉電腦之處理得顯示上開照片及文字之影像，
    足以表彰為告訴人所製作，表示足以毀損告訴人名譽之事，
    該電腦文件文書依刑法第220條第2項之規定，以私文書論。
    又按一般電腦用戶在網際網路刊登留言之方式，須用戶先在
    用戶端電腦上編輯留言內容完成後，再按鍵傳送該份留言，
    留言之內容方得以登載於網頁上，供使用網路之不特定人瀏
    覽，是被告既已在前開網站留言板上刊登上開偽造之電磁紀
    錄，其所為除已在其所利用之電腦內偽造私文書外，尚透過
    傳送刊登於網路供人觀覽之方式，將該偽造之私文書予以行
    使；再徵諸此份電磁紀錄藉電腦之處理所顯示之內容，客觀
    上已足使人誤認係告訴人所刊登，傳述毀損告訴人名譽之事
    ，則被告行使偽造私文書之行為，自足以毀損告訴人之名譽
    。是核被告所為，係犯刑法第216條、第220條第2項、第210
    條之行使偽造準私文罪、刑法第310條第2項之加重誹謗罪。
    其所犯偽造文書之低度行為，為行使之高度行為所吸收，不
    另論罪。又其一行為觸犯行使偽造文書罪與誹謗罪，應依想
    像競合犯規定從重論以行使偽造文書一罪。爰審酌被告不思
    以理性解決問題，僅因不滿與告訴人之網路交易糾紛，竟不
    能克制自己情緒，而為本案犯行，致告訴人名譽受損、生活
    受干擾，犯後又否認犯行，暨其品行、智識程度、生活狀況
    等一切情狀，量處如主文所示之刑，並諭知易科罰金之折算
    標準。
據上論斷，應依刑事訴訟法第299條第1項前段，刑法第216條、
第220條第2項、第210條、第310條第2項、第55條、第41條第1前
段，刑法施行法第1條之1，判決如主文。
本案經檢察官沈志成到庭執行職務
中    華    民    國    99    年    8    月    27    日
                  刑事第十五庭審判長法  官  廖紋妤
                                    法  官  黃桂興
                                    法  官  吳麗英
上正本證明與原本無異。
如不服本判決應於收受送達後10日內向本院提出上訴書狀，並應
敘述具體理由；其未敘述上訴理由者，應於上訴期間屆滿後20日
內向本院補提理由書（均須按他造當事人之人數附繕本）「切勿
逕送上級法院」。告訴人或被害人如對於本判決不服者，應具備
理由請求檢察官上訴，其上訴期間之計算係以檢察官收受判決正
本之日期為準。
                                    書記官  周小玲
中    華    民    國    99    年    8     月    30    日
附錄本案論罪科行法條全文：
中華民國刑法第210條
偽造、變造私文書，足以生損害於公眾或他人者，處 5 年以下
有期徒刑。
中華民國刑法第216條
行使第 210 條至第 215 條之文書者，依偽造、變造文書或登載
不實事項或使登載不實事項之規定處斷。
中華民國刑法第220條
在紙上或物品上之文字、符號、圖畫、照像，依習慣或特約，足
以為表示其用意之證明者，關於本章及本章以外各罪，以文書論
。
錄音、錄影或電磁紀錄，藉機器或電腦之處理所顯示之聲音、影
像或符號，足以為表示其用意之證明者，亦同。
刑法第310條
意圖散布於眾，而指摘或傳述足以毀損他人名譽之事者，為誹謗
罪，處一年以下有期徒刑、拘役或5百元以下罰金。
散布文字、圖畫犯前項之罪者，處2年以下有期徒刑、拘役或1千
元以下罰金。
對於所誹謗之事，能證明其為真實者，不罰。但涉於私德而與公
共利益無關者，不在此限。

司法院資訊處製作；財團法人民間司法改革基金會備份。
